【裁判字號】    99,訴,201
【裁判日期】    990414
【裁判案由】    強盜
【裁判全文】
臺灣桃園地方法院刑事判決               99年度訴字第201號
公  訴  人  臺灣桃園地方法院檢察署檢察官
被      告  丁○○
指定辯護人  本院公設辯護人陳瑞明
上列被告因強盜案件，經檢察官提起公訴（99年度偵字第2908號
），本院判決如下：
    主  文
丁○○竊盜，處有期徒刑伍月，如易科罰金，以新臺幣壹仟元折
算壹日。又對於公務員依法執行職務時，施強暴，處有期徒刑伍
月，如易科罰金，以新臺幣壹仟元折算壹日。應執行有期徒刑玖
月，如易科罰金，以新臺幣壹仟元折算壹日。
    事  實
一、丁○○曾有多次竊盜前科，詎竟未能記取教訓，於民國99年
    1 月24日某時飲酒後（尚未達不能辨識其行為違法或欠缺依
    其辨識而行為之能力之程度，且上開能力亦無顯著減低之情
    形），自臺北長庚醫院搭乘醫院專車前往林口長庚醫院。於
    同日下午4 時50分許，徒步行經桃園縣龜山鄉○○○路92號
    「億客萊商店」時，因缺錢花用，竟萌生歹念，基於意圖為
    自己不法所有之竊盜犯意，進入該商店內向該商店店員丙○
    ○佯稱欲購買水果及鞋子，迨丙○○為尋找丁○○指定之鞋
    款而離開櫃臺之際，丁○○見四下無人，隨即徒手竊取店內
    收銀機旁抽屜內分別以橡皮筋綑綁之仟元鈔票1 捆（共20張
    ）、百元鈔票3 捆（以20張為1 捆，共60張），合計新臺幣
    （下同）26,000元之現金，得手後，旋將該4 捆鈔票藏放在
    其所著黑色皮衣內層並快步離開該商店。丙○○心中起疑，
    遂再走回櫃臺查看，發現店內現金遭竊，且丁○○亦不在店
    內，立刻追出店外，惟視線所及均遍尋不著丁○○。適桃園
    縣政府警察局龜山分局大埔派出所員警張皓程巡邏經過，丙
    ○○遂上前向乙○○○○表示商店現金疑遭一名身穿黑色皮
    衣、黑褲之男子竊取。張皓程據報後隨即騎乘巡邏車至附近
    查訪，另當時在億客萊商店附近執行取締違規停車勤務之員
    警柯素惠，見丙○○攔下員警張皓程，亦上前向丙○○瞭解
    狀況，並偕同丙○○在附近追查。約15分鐘後，乙○○○○
    騎乘巡邏警車至距「億客萊商店」約500 公尺遠之桃園縣龜
    山鄉○○○路10巷36號前，發現丁○○身穿黑色皮衣、黑褲
    步行於該處，符合丙○○所指竊嫌之特徵，乃上前盤查丁○
    ○，請丁○○出示證件，並以無線電通知柯素惠帶同丙○○
    前來指認。迨柯素惠、丙○○到場後，丙○○一眼即認出丁
    ○○，且因丁○○當時所穿黑色皮衣未拉上拉鍊，明顯可見
    其皮衣內藏有數捆新臺幣鈔票，丙○○立即大喊：「我被偷
    的錢就在他衣服裡面」等語。丁○○見事跡敗露，竟基於妨
    害公務之犯意，以手搥打張皓程之頭部及肩部，經員警張皓
    程及柯素惠合力將丁○○壓制在地，然丁○○仍不停掙扎翻
    滾，嗣因民眾歐傑明見狀，上前協助張皓程及柯素惠，始完
    全壓制丁○○。張皓程在制伏丁○○後，為防止丁○○再次
    抵抗，乃對丁○○戴上手銬，在張皓程以無線電呼叫之支援
    警力到達後，由其自丁○○所穿黑色皮衣內起出該6 捆鈔票
    ，而張皓程再次詢問丁○○該鈔票來源時，丁○○又承前同
    一妨害公務之犯意，以其頭部正面撞擊張皓程之頭部正面，
    惟為到場支援之警力制伏帶回派出所偵辦，致張皓程受有雙
    手擦傷、左眼挫傷等傷害，柯素慧則受有膝挫傷等傷害（傷
    害部分均未據告訴）
二、案經桃園縣政府警察局龜山分局報請臺灣桃園地方法院檢察
    署檢察官偵查起訴。
    理  由
壹、證據能力方面：
一、按被告以外之人於偵查中向檢察官所為之陳述，除顯有不可
    信之情況者外，得為證據，刑事訴訟法第159 條之1 第2 項
    定有明文。查證人歐傑明於偵查中既係以證人身份陳述，且
    經檢察官告以具結義務及偽證處罰後命之朗讀結文具結，因
    上開證人係於負擔偽證罪處罰之心理下證述，並以具結擔保
    其供述真實性，復無受其他不當外力干擾情形，可信性極高
    ，本院審酌上開證人於偵查中具結證述之際，其外部附隨之
    環境或條件並無不當，是依上說明，其於偵查中所為證言，
    均具有證據能力，而得為證據。
二、次按被告以外之人於審判外之言詞或書面陳述，除法律有規
    定者外，不得作為證據；被告以外之人於審判外之陳述，經
    當事人於審判程序同意作為證據，法院審酌該言詞陳述或書
    面陳述作成時之情況，認為適當者，亦得為證據。當事人、
    代理人或辯護人於法院調查證據時，知有第159 條第1 項不
    得為證據之情形，而未於言詞辯論終結前聲明異議者，視為
    有前項之同意，刑事訴訟法第159 條第1 項及第159 條之5
    分別定有明文。查證人丙○○、歐傑明於警詢中所為陳述，
    固屬傳聞證據，惟檢察官及被告就前揭審判外陳述之證據能
    力，於本院準備程序及審判期日時均不爭執，且迄至言詞辯
    論終結前亦未再聲明異議。經核上開證據資料製作時之情況
    ，查無違法不當或證明力明顯過低之瑕疵，亦認為以之作為
    證據應屬適當。
三、再者，本案認定事實所引用之文書證據及物證，並無證據證
    明係公務員違背法定程式所取得，亦無刑事訴訟法第159 條
    之4 之顯有不可信之情況與不得作為證據之情形。本院斟酌
    本案卷內之證據並非非法取得，亦無證明力明顯過低之情形
    ，且經本院於審判期日依法進行證據之調查、辯論，被告於
    訴訟上之程序權即已受保障，故前揭各該證據，均得採為證
    據，合先敘明。
貳、實體方面：
一、上開犯罪事實，業據被告丁○○於本院調查及準備程序中坦
    認不諱（見本院卷第8 頁反面、第20頁反面、第21頁），核
    與證人即被害人丙○○於警詢中指訴其店內現金遭竊情節相
    符（見偵卷第20至22頁），並與證人即本件查獲員警張皓程
    、柯素惠於本院審理時到庭證述有關被告當天如何妨害公務
    之經過情形相同（見本院99年3 月31日審判筆錄第3 至5 頁
    ），復與證人即全程在場見聞查獲經過之歐傑明於警詢及偵
    訊中證述之內容不謀而合（見偵卷第24至25頁、第49至50頁
    ）。而本件員警張皓程確實受有左眼挫傷、雙手擦傷之傷勢
    ，另員警柯素惠則受有右側膝挫傷之傷勢，亦有其二人長庚
    醫療財團法人林口長庚紀念醫院99年1 月24日診斷證明書2
    份在卷。若非確有其事，被告丁○○所為不利於己之自白豈
    會既與上開證人所證情節相符，又與前揭醫院診斷證明書所
    載員警傷勢、部位一致，益徵其自白屬實。至證人張皓程嗣
    於本院審理時固到庭證稱：「……接著被告為了防護他身上
    竊得的新臺幣，就用手搥打我的肩部跟頭部」云云（見本院
    99年3 月31日審判筆錄第3 頁），惟其亦同時證稱：「…隨
    後其他呼叫的警力到達現場，當時被告已經上銬，我從被告
    身上取出竊得的新臺幣，詢問他這些錢從何而來，被告在上
    銬以後就繼續用頭部撞擊我的頭部正面」等語（見同上筆錄
    第3 頁）。準此，證人張皓程既係在支援警力抵達後始自被
    告皮衣內層起出失竊鈔票，在此之前均未伸手觸及被告藏放
    於懷中之現金，則其出手毆擊員警頭、肩部位是否確係意在
    防護贓物，已非無疑。況被告自警詢時起即一再供稱：「因
    怕被警方逮捕就徒手攻擊警方人員」、「我是想要離開，不
    想要被抓」、「我沒有為了維護贓物而去打員警」等語（見
    偵卷第13頁、第53頁，本院99年3 月31日審判筆錄第7 頁）
    ，益徵其之所以出手攻擊員警，應係為抵抗警方之逮捕，是
    認證人張皓程證述被告有防護贓物之意，尚非可採，併此敘
    明。此外，復有被害人丙○○指認被告之照片、桃園縣政府
    警察局龜山分局搜索扣押筆錄、扣押物品目錄表、桃園縣政
    府警察局龜山分局大埔派出所贓物認領（保管）單、酒精測
    定紀錄表、案發現場照片在卷可稽，堪認被告丁○○前揭自
    白核與事實相符，可以採信。
二、至被告丁○○先前於本院準備程序中固一度否認有何妨害公
    務犯行，辯稱：我沒有攻擊警察，應該是不小心的肢體碰觸
    云云（見本院卷第20頁反面）。惟經本院當庭質以案發當天
    究有無攻擊警察時，被告丁○○隨即供稱：「我有攻擊，不
    是不小心的肢體的碰觸，我當時想要離開，不想要被抓，所
    以就攻擊警察，攻擊狀況就如起訴書所載情形」、「（是否
    承認有妨害公務之行為？）有」等語（見本院卷第21頁正反
    面），顯見被告丁○○已不否認案發當時曾故意攻擊到場處
    理之員警，是其所辯：當天係與員警僅係不小心的肢體碰觸
    云云，顯係避重就輕之詞，已無足採。嗣被告丁○○於本院
    審理時，又再翻稱：「有一名女警就帶著被害人過來，被害
    人有指認是我偷錢，被害人發現我身上好像有放錢，就從我
    身上取出贓款，因為被發現我有竊盜，警察就對我上手銬逮
    捕我，上了手銬之後，女警後來不知道對我說了什麼，我很
    生氣，就用頭去撞男警員的頭，撞了一下之後就被員警壓制
    在地上，並沒有徒手毆打兩位警員，但有跟壓制我的兩位警
    員在地上翻滾……」云云（見本院99年3 月24日審判筆錄第
    3 頁）。惟查：
(一)、證人即到場查獲被告之員警張皓程於本院審理時已清楚證稱
    ：其當天負責執行巡邏勤務，抓到被告15分鐘前，在復興一
    路某女子將其攔下表示剛剛有一名男子穿著黑色皮衣、黑褲
    從店中竊取現金後徒步離開，要求警方追捕嫌犯，其據報後
    隨即騎乘機車在附近搜索，最後在文化一路10巷36號前發現
    被告穿黑色皮衣、黑褲正在步行，因與該名女子所述特徵相
    符，其遂上前請求被告出示證件接受攔查，隨後並請同事甲
    ○○○○將報案女子帶到現場。被害女子到場後隨即指認被
    告，且因當時被告所穿之皮衣並未拉上拉鍊，從外觀上就可
    以看到皮衣裡層口袋有數捆新台幣，被害女子當時就大喊：
    「我被偷的錢就在他的衣服裡面」等語。當時其跟員警柯素
    惠原本站在被告左右兩邊，被告遭指認後，就用手搥打其肩
    部及頭部，其因而與柯素惠合力將被告壓制在地，但被告當
    時還是拚命掙脫，另有一位熱心民眾加入，經其等三人合力
    制伏被告，被告仍不斷翻滾，但已未刻意攻擊在場之人，之
    後其就將被告上銬，並呼叫其他警力到場支援。待支援警力
    到達後，當時被告已經上銬，其遂從被告身上取出竊得之鈔
    票，並詢問被告鈔票來源為何，詎被告竟又用頭部撞擊其頭
    部正面，造成其眼角受傷，後續警力見此，又再次將被告壓
    制，並帶回派出所接受訊問等語明確（見本院99年3 月31日
    審判筆錄第3 頁）。
(二)、經核證人張皓程前揭所述情節內容，前後一致而無矛盾，已
    見所言不虛。況其所證上情，非但核與證人柯素惠到庭證述
    內容相符，參以證人即在場全程見聞查獲經過之歐傑明於警
    詢及偵訊中復一致證稱：我看到警察在訊問一個人，有一名
    女警帶一位當事人過來，當事人說就是該人，男警就與犯人
    扭打在一起，該名犯人先用手打男警頭部，我看情形不對就
    衝出去幫忙壓制犯人，我看到被告打警察時非常用力，是故
    意的等語（見偵卷第49至50頁），佐以證人歐傑明與被告平
    日並不相識，衡情當無甘冒偽證追訴刑責而故陷被告於不利
    之必要，其所證情節，當屬可信，而得資以佐證補強證人張
    皓程前開所證內容。
(三)、至被告雖執前詞云云置辯，惟其就此所述，非但核與前揭三
    位證人所述內容矛盾，縱如其所述，其係因不滿女警對之出
    言不遜，衡情亦應出手攻擊女警，何以竟會以自己頭部用力
    撞擊男警並造成男警眼部受傷？亦與常情背離極甚。是認本
    件被告應係在遭被害人指認後，為抗拒逮捕，遂先出手搥打
    員警張皓程肩部及頭部，又不停在地上掙扎翻滾，及至員警
    張皓程等人將之制伏上銬，且後續支援警力亦到場後，於員
    警張皓程自其皮衣內層取出綑綁鈔票詢問來源時，被告為求
    脫逃，又再以其頭部攻擊員警頭部。其前揭所辯，核屬事後
    飾卸之詞，洵無可採。
三、綜上所陳，被告於行竊後，為抗拒逮捕，先以手搥打員警之
    頭部及肩部，經警壓制在地後又不停翻滾抵抗，之後再以頭
    部撞及員警頭部正面，並造成到場處理員警均受有傷害等事
    實，堪以認定，其空言辯稱自己並未出手毆打員警云云，顯
    係避重就輕之詞，要無可取。本件事證已臻明確，被告犯行
    堪以認定，應予依法論科。
四、論罪科刑方面：
(一)、核被告丁○○所為，係犯刑法第320 條第1 項之普通竊盜罪
    ，及刑法第135 條第1 項之妨害公務罪。至公訴意旨雖認被
    告係犯刑法第329 條之準強盜罪嫌。惟查：
  1.按刑法第329 條固規定「竊盜或搶奪，因防護贓物、脫免逮
    捕或湮滅罪證，而當場施以強暴、脅迫者，以強盜論」，然
    其中所指之強暴脅迫，乃以當場實施者為限，如在脫離犯罪
    場所或追捕者之視線以後，基於別種事實而實施時，則雖意
    在防護贓物或脫免逮捕，亦不過為另犯他罪之原因，與前之
    竊盜或搶奪行為無關，自不能適用該條以強盜論，且所謂當
    場，固不以實施竊盜或搶奪者尚未離去現場為限，即已離盜
    所而尚在他人跟蹤追躡中者，仍不失為當場，惟於竊盜或搶
    奪者離去盜所後，行至中途始被撞遇，則該中途，不得謂為
    當場，此時如因彼此爭執，犯人予以抵抗，實施強暴或脅迫
    ，除可另成其他罪名外，不生以強盜論之問題，最高法院28
    年上字第1984號判例參照。次按刑法第329 條之強暴脅迫，
    以當場實施者為限，如在脫離犯罪場所或追捕者之視線以後
    ，基於別種事實而實施時，則雖意在防護贓物或脫免逮捕，
    亦不過為另犯他罪之原因，與前之竊盜或搶奪行為無關，自
    不能適用該條以強盜論，亦有最高法院28年非字第43號判例
    可為參考。準此，刑法第329 條準強盜罪之當場要件，以當
    場實施者為限，如已離盜所則仍須在逮捕者之跟蹤追躡中，
    始足當之。若施以強暴、脅迫之對象並非該未脫離視線而始
    終追躡之人，亦與當場之要件不合。
  2.茲查證人丙○○於警詢時已清楚指稱：被告第二次又回來拿
    了一盒水果禮盒放在櫃臺又出去拿了鞋子，又進店裡要我找
    41 、42 號的鞋子，趁我在找鞋號時，發現他快步離開，我
    察覺店內遭偷竊時，剛好員警張皓程在店外，我就向他表示
    遭竊，並由員警在附近尋找符合特徵之歹徒等語（見偵卷第
    20至21頁）。且證人張皓程、柯素惠於本院審理時復均一致
    證稱：在丙○○向員警張皓程表示失竊後，張皓程隨即騎乘
    巡邏機車在附近搜索，並在經過15分鐘後，於文化一路十巷
    36號前始發現符合丙○○指訴特徵之被告等語（見本院99年
    3 月31日審判筆錄第3 頁、第5 頁）。顯見被害人丙○○在
    發現店內現金失竊時，因被告業已快步離開億客萊商店，以
    致不在被害人之視線範圍內甚明。至其後丙○○雖向巡邏員
    警張皓程表示失竊，員警張皓程亦據此搜尋被告之行蹤，然
    斯時被害人丙○○既未有何追躡被告之行為，被告之竊盜及
    逃逸過程復已完成，被告最終又係於犯案後經過15分鐘、在
    距離億客萊商店約500 公尺左右之地點，始遭員警張皓程攔
    下盤查。縱被告嗣後在經丙○○指認並呼叫其身上懷有贓款
    後，有出手攻擊員警之行為，然此至多僅足以認定因被告當
    時持有贓物而顯可疑為犯罪人，依刑事訴訟法第88條第3 項
    第2款 規定，應視為現行犯，且不問何人均得逕行逮捕之，
    惟被告對員警所實施之攻擊行為，在時、空上與先前之竊盜
    行為既顯已不存在緊密連接關係，而其犯意之萌生亦明顯可
    分而不具有密接結合性，自難逕認屬刑法第329 條所稱「當
    場」之範疇。
  3.從而，公訴意旨認被告所為係構成刑法第329 條準強盜罪嫌
    ，尚有誤會，惟因此基本社會事實，與被告所犯之刑法第32
    0 條第1 項之普通竊盜罪及刑法第135 條第1 項之妨害公務
    罪之基本社會事實同一，本院自得變更起訴法條。至公訴人
    嗣於本院準備程序中固主張被告所犯刑法第320 條第1 項之
    普通竊盜罪、第135 條第1 項之妨害公務罪，與刑法第329
    條之準強盜罪間具一行為觸犯數罪名之想像競合關係云云（
    見本院卷第20頁），則有未洽，均併此指明。
(二)、其次，被告丁○○於員警張皓程、柯素惠依法執行職務時，
    先以手搥打員警張皓程頭部及肩部，於遭壓制在地之際，又
    不停翻滾抵抗以致員警張皓程、柯素惠分別受有如事實欄所
    示之傷害，迨支援警力到場，員警張皓程起出贓款並詢問其
    來源時，又再次以頭部撞擊張皓程頭部等行為，均係基於一
    個妨害公務之犯意而為，其數行為於密切接近之時地實施，
    侵害同一之法益，各行為之獨立性極為薄弱，依一般社會健
    全觀念，在時間差距上，難以強行分開，在刑法評價上，以
    視為數個舉動之接續施行，合為包括之一行為予以評價，較
    為合理，應屬接續犯，而為包括之一罪。又因刑法第135 條
    第1 項之妨害公務罪，係侵害國家法益之犯罪，是被告雖先
    後二度對上述2 名員警實施強暴行為，惟既係在同一次逮捕
    過程中所為，且侵害一個國家法益，自應論以單純一罪。再
    者，被告所犯上開2 罪間，犯意各別，行為互異，應予分論
    併罰。
(三)、再者，細繹本件被告於警詢、偵查及本院審理中歷次供述內
    容，其對於案發前後及犯案過程等情節非但描述甚詳，復知
    就對己不利之事實加以掩飾，復參以被告於本院審理中尚且
    再三強調：「我可以知道案發當時我自己在作什麼，包括從
    臺北搭客運到龜山，去億客萊商店買水果、鞋子，下手竊取
    商店金錢，甚至是為了避免警察逮捕而反抗，這些我都知道
    」、「（那你所說的意識不清楚是什麼意思？）我所說的意
    識不清只是喝酒之後的一些平常狀況，但是我都可以瞭解自
    己當時在作什麼」等語（見本院卷第21頁反面），另佐以被
    告於案發後經警方對之實施酒測後，其呼氣酒精濃度亦僅有
    0.17mg/l，此有前述酒精濃度測試表存卷可稽，清楚可見被
    告於案發前縱有喝酒，然其尚未達不能辨識其行為違法或欠
    缺依其辨識而行為之能力之程度，且其辨識能力亦無顯著減
    低之情形，並無刑法第19條規定之適用餘地，併此敘明。
(四)、爰審酌被告身強體壯，竟不務正業，不思循正當途徑獲取財
    物，卻為本件竊盜犯行，對被害人之財產法益已有危害，於
    竊得財物後，眼見犯行曝光，為圖脫免逮捕，又無視於依法
    執行職務員警之指示，出手攻擊員警，犯後雖曾向警方表示
    抱歉，然迄今並未與被害人丙○○達成和解，且於偵審中對
    其所為又多所隱晦，難見其悔意，並參酌被告前已有多次竊
    盜前科、素行不良，及其智識程度、生活狀況等一切情狀，
    分別量處如主文所示之刑，並依法定其應執行刑，及就各宣
    告刑與執行刑均諭知易科罰金之折算標準，以示懲儆。
據上論斷，應依刑事訴訟法第299 條第1 項前段、第300 條，刑
法第320 條第1 項、第135 條第1 項、第41條第1 項前段、第8
項、第51條第5 款，刑法施行法第1 條之1 第1 項、第2 項前段
，判決如主文。
本案經檢察官吳佳美到庭執行職務。
中    華    民    國    99    年    4     月    14    日
                  刑事第八庭    審判長法  官  林惠霞

                                      法  官  張明儀
                                      法  官  呂綺珍
中華民國刑法第320條
（普通竊盜罪、竊佔罪）
意圖為自己或第三人不法之所有，而竊取他人之動產者，為竊盜
罪，處5 年以下有期徒刑、拘役或5 百元以下罰金。
意圖為自己或第三人不法之利益，而竊佔他人之不動產者，依前
項之規定處斷。
前二項之未遂犯罰之。
中華民國刑法第135條
（妨害公務執行及職務強制罪）
對於公務員依法執行職務時，施強暴脅迫者，處3 年以下有期徒
刑、拘役或3 百元以下罰金。
意圖使公務員執行一定之職務或妨害其依法執行一定之職務或使
公務員辭職，而施強暴脅迫者，亦同。
犯前二項之罪，因而致公務員於死者，處無期徒刑或7 年以上有
期徒刑；致重傷者，處3 年以上、10年以下有期徒刑。
以上正本證明與原本無異。
如不服本判決應於收受判決後10日內向本院提出上訴書狀，並應
敘述具體理由。其未敘述上訴理由者，應於上訴期間屆滿後20日
內向本院補提理由書(均須按他造當事人之人數附繕本)「切勿逕
送上級法院」。
                                      書記官  范升福
中    華    民    國    99    年    4     月    15    日

司法院資訊處製作；財團法人民間司法改革基金會備份。
